臺灣高雄地方法院刑事判決　　　　　　　100年度易字第861號
公　訴　人　臺灣高雄地方法院檢察署檢察官
被　　　告　張秀金
上列被告因竊盜案件，經檢察官提起公訴（100 年度偵字第1125
5 號），本院判決如下：
    主  文
張秀金犯竊盜罪，處罰金新臺幣伍仟元，如易服勞役，以新臺幣
壹仟元折算壹日。
    事  實
一、張秀金於民國100 年4 月3 日下午4 時許，前往位於高雄市
    大寮區○○○路771 號1 樓之「金玉堂書局」時，竟意圖為
    自己不法之所有，徒手竊取該書局內之項鍊3 條、貼紙3 張
    、梳子1 支、髮圈1 個（貼紙、梳子及髮圈合計價值新臺幣
    【下同】143 元，項鍊3 條合計價值約5 、6 百元），並分
    別將貼紙藏放於所穿著之外套暗袋、梳子藏放於外套口袋、
    項鍊及髮圈則藏放於腹部位置再以外套遮掩後，旋於同日下
    午4 時3 分許，由該書局大門離去不遠時，因大門警報器響
    起，該書局員工即刻前往查察，適有髮圈自張秀金身體掉落
    ，乃請張秀金返回店內說明，途經櫃台時，又自其身上掉落
    項鍊三條。復在該店辦公室內，自張秀金外套搜得梳子1 支
    、貼紙3 張，始悉上情。
二、案經高雄市政府警察局林園分局報請臺灣高雄地方法院檢察
    署檢察官偵查起訴。
    理  由
壹、程序部分：按被告以外之人於審判外之陳述，雖不符刑事訴
    訟法第159 條之1 至第159 條之4 之規定，而經當事人於審
    判程序同意作為證據，法院審酌該言詞陳述或書面陳述作成
    時之情況，認為適當者，亦得為證據；當事人、代理人或辯
    護人於法院調查證據時，知有第159 第1 項不得為證據之情
    形，而未於言詞辯論終結前聲明異議者，視為有前項之同意
    ，刑事訴訟法第159 條之5 定有明文。本判決所引用據以認
    定事實之各項證據，均於審理程序中詢問當事人及辯護人，
    使其就證據能力之有無表示意見，而當事人、辯護人對其證
    據能力均不爭執（參審易卷第14頁背面；本院卷第17頁），
    復經本院於審判中依各該證據之性質，以法定調查程序及方
    法，逐一調查並使當事人表示意見，且查無法定證據取得或
    使用禁止之情形，應認均有證據能力。
貳、實體部分：
一、訊據被告張秀金對於前開時間，在前開書局，選取貼紙3 張
    、梳子1 支、髮圈1 個後，即行離開該書局等情，於本院審
    理中固均坦認不諱（參本院卷第26頁至第28頁），惟矢口否
    認有何竊盜之犯行，辯稱: 伊包包放在機車，走出店外係要
    去拿錢付帳，並非偷竊等語（參警卷第9 頁；偵卷第5 頁）
    。經查：
  (一)被告於100 年4 月3 日下午4 時許，前往位於高雄市大寮區
    ○○○路771 號1 樓之「金玉堂書局」時，選取貼紙3 張、
    梳子1 支、髮圈1 個後，旋於同日下午4 時3 分許，由該書
    局大門離去不遠時，因大門警報器響起，該書局員工即刻前
    往查察，適有髮圈自被告身體掉落，乃請被告返回店內說明
    ，其後並在該店辦公室內，自被告外套搜得梳子1 支、貼紙
    3 張等情，業據被告於警詢、偵查及本院審理中均坦認不諱
    （參警卷第7 頁至第9 頁；偵卷第5 頁、第6 頁；本院卷第
    26頁至第28頁），核與證人即書局員工劉俐伶於本院審理中
    所證相符（參本院卷第18頁至第24頁），並有搜索扣押筆錄
    、扣押物品目錄表、贓物認領保管單各乙份及監視錄影翻拍
    照片在卷可參（參警卷第12頁至16頁、第19頁、第25頁），
    此部分之事實，自堪認定。
  (二)除被告所坦認自該書局拿取之貼紙3 張、梳子1 支、髮圈1
    個外，被告於前開書局內另選取項鍊3 條乙節，則據證人劉
    俐伶於警詢、本院審理中證稱明確（參警卷第10頁；本院卷
    第21頁、第22頁），此雖為被告所否認。然依證人劉俐伶於
    警詢中證稱（證人劉俐伶於本院審理中亦有提及，惟書記官
    並未即時紀錄），被告走出該書局時，警報器所以響起，係
    因項鍊貼有防盜標籤等語，可知上開貼紙、梳子、髮圈均不
    會啟動警報器。準此，若非被告確自該店拿取項鍊三條，自
    無可能啟動警報器，此部分之事實，亦堪認定。
  (三)被告選取前開書局內之項鍊3 條、貼紙3 張、梳子1 支、髮
    圈1 個後，將貼紙藏放於所穿著之外套暗袋、梳子藏放於外
    套口袋、項鍊及髮圈則藏放於腹部位置再以外套遮掩後，旋
    由該書局大門離去等情，則據證人劉俐伶於本院審理中證稱
    ：當天伊是負責外場，站在店裡面靠近門口的地方，被告走
    出去之後警報器在響，另外一個小姐先追出去，請被告再走
    進來看防盜門是否會響，被告堅持不肯進來，伊就跟店長走
    出去，請被告進來時，看到髮圈從被告的身上掉下來，這時
    這時被告才肯跟伊等進去，被告髮圈不是放在口袋，是放在
    他所穿的外套跟身體之間（伊判斷大概是腹部的位置），因
    為伊等請被告進來時，被告動作比較大，所以東西就掉出來
    。之後被告進來在櫃台附近又掉出三條項鍊，三條項鍊也是
    藏在外套跟身體中間。另外有跟被告搜身，在他的外套暗袋
    發現貼紙、外套口袋發現梳子等語明確（參本院卷第18頁至
    第22頁），本院衡之證人劉俐伶與被告於此之前並不相識，
    亦無任何糾紛或仇恨，再參諸證人劉俐伶僅為受僱於前開書
    局之店員，縱書局內確有物品遭竊，亦非證人劉俐伶之財產
    權受損，況上開貼旨等物終究未遭被告帶離店內，該書局實
    際上並無任何財物損失，衡情，證人劉俐伶與本案應無切身
    利害關係，足認其證述內容僅就案發事實過程予以還原，當
    無虛構情節以誣陷被告之動機或必要，自堪採信，是被告選
    取上開物品後，有證人劉俐伶所證將各該物品藏置於外套各
    部位之事實，應堪認定。
  (四)消費者購物時，未結帳前，應將未結帳商品與個人物品分別
    置放，以資區別，並杜爭議，且未結帳前不得離去，此乃一
    般日常生活交易習慣及社會通念。被告雖為瘖啞人士（被告
    於本院審理時，必須透過通譯人員以手語方式傳達本院之訊
    問內容及代為表達其回答，有本院準備程序筆錄與審判筆錄
    各1 份附卷可憑，其為瘖啞人無疑），然並非初次外出購物
    ，業據其於本院審理中供承明確（參本院卷第27頁），佐以
    其年紀業已將近50歲，購物經驗必然不少，對上開情形，自
    係知悉甚詳。而本件被告所選取之物品，計有髮圈1 個、項
    鍊三條、梳子1 支、貼紙3 張，體積均非大，數量亦非多，
    一般成年人單手或雙手拿取並無任何難處，亦即並無任何先
    行放置身上口袋以利拿取之必要。惟如(三)所述，被告在未結
    帳前，卻將髮圈、項鍊藏放於腹部位置用外套遮蓋、貼紙、
    梳子等物則放於外套口袋之內，所為與常情明顯不符，復復
    未結帳即離開該書局，已足認其有竊取上開物品之不法所有
    意圖。參以被告雖為喑啞人士，但具有書寫能力，有其審判
    期日當天與通譯溝通時所書寫之字條在卷可憑（參本院卷第
    34頁）。而被告於案發當通包包內確有現金3 萬元，則經檢
    察官當庭查驗無訛（參偵卷第5 頁、第6 頁筆錄）。是被告
    於前開書局店員要求說明時，其若真係要前往停放於書局外
    側之機車拿取包包付帳，自會將此明確說明。然被告在該書
    局辦公室長達1 小時之時間內，雖曾以筆陳述意見，卻僅係
    表明要求原諒，不要報警，並未有任何澄清、說明或付款之
    意思，業據證人劉俐伶於本院審理中證述綦詳（參本院卷第
    23頁），由此益證被告有竊取上開物品之不法所有意圖，此
    部分之事實，至堪認定。
  (五)綜上所述，本件被告竊盜犯行，事證明確，洵堪認定，應依
    法論科。
二、按竊取行為是否既遂，應以其已否將財物移入自己實力支配
    之下為區別之標準，而非以是否已脫離現場為斷（最高法院
    93年度臺上字第4655號刑事判決要旨參照）。本案被告雖未
    將竊取之上開項鍊等物品帶離現場，但已將之移入自己實力
    支配之下，應為竊盜既遂。故核被告所為，係犯刑法第320
    條第1 項之普通竊盜罪。又公訴意旨雖未提及被告竊取項鍊
    三條，然業經公訴檢察官當庭敘明（參本院卷第24頁），且
    此部分與被告竊取貼紙等物部分，均係被告以一行為所犯，
    本院自得併予審理，附此敘明。又被告於本院審理時，必須
    透過通譯人員以手語方式傳達本院之訊問內容及代為表達其
    回答，有本院準備程序筆錄與審判筆錄各1 份附卷可憑，其
    為瘖啞人無疑。惟參以被告於警詢、偵訊一再陳稱當時係要
    前往書局外所停放之機車拿取包包出付款，而非竊盜等語，
    顯然被告對竊盜此一犯行之意義，其理解能力並未低於常人
    。而其所竊取物品，均非攸關生存所必須之物，案發當時復
    隨身帶有現金，卻不以購買方式取得前開物品，顯然係心懷
    僥倖，有意貪圖小利，本院認本件尚不得依刑法第20條之規
    定，減輕其刑，併此敘明。爰審酌被告貪圖小利，逕以行竊
    滿足所需，犯後猶飾詞否認，未見悔意，行為實屬不該，惟
    念其係瘖啞人士，且並無前科，有臺灣高等法院被告前案紀
    錄表在卷可憑，及其所竊財物僅約800 元，尚非鉅額，並經
    被害人領回，所生損害業已減輕，被害人於本院審理時，當
    庭表明原諒被告等一切情狀，量處如主文所示之刑，並諭知
    易服勞役之折算標準，以資懲儆。
據上論斷，應依刑事訴訟法第284條之1、第299條第1項前段，刑
法第320 條第1 項、第42條第3 項，刑法施行法第1 條之1 ，判
決如主文。
本案經檢察官劉慕珊到庭執行職務
中    華    民    國   100    年    8     月    9     日
                  刑事第十四庭  法  官    林揚奇
以上正本證明與原本無異。
如不服本判決應於收受送達後10日內向本院提出上訴書狀，並應
敘述具體理由；如未敘述上訴理由者，應於上訴期間屆滿後20日
內向本院補提理由書（均須按他造當事人之人數附繕本）「切勿
逕送上級法院」。
中    華    民    國   100    年    8     月    9     日
                                書記官    何明昌
附錄本判決論罪法條：
中華民國刑法第320條
（普通竊盜罪、竊佔罪）
意圖為自己或第三人不法之所有，而竊取他人之動產者，為竊盜
罪，處5 年以下有期徒刑、拘役或5 百元以下罰金。
意圖為自己或第三人不法之利益，而竊佔他人之不動產者，依前
項之規定處斷。
前二項之未遂犯罰之。